---
title: "Projet analyse de données - NBA drafts"
author: "TRINH Nhat-nam, SOBCZYK Gabriel - MAIN4"
date: "2024-03-01"
output: html_document
---

# Prétrairement des données

```{r}
nba_drafts_data = read.csv2("all_seasons.csv", sep=",", dec=".", header=TRUE, row.names = 1)
head(nba_drafts_data)
str(nba_drafts_data)
dim(nba_drafts_data)
```

Résumé :

```{r}
summary(nba_drafts_data)
```

On enlève les lignes qui contiennent des données indéfinies.

```{r}
nba_drafts_data = na.omit(nba_drafts_data)
dim(nba_drafts_data)

````

## Agrégation pour l'ACP

Nous allons effectuer une ACP sur nos données afin d'étudier dans un premier temps la corrélation entre les variables. La question qu'on se pose principalement est : Est-ce que certaines caractéristiques (taille, poids) vont favoriser un style de jeu en particulier (plus d'assites, de rebonds ?).

```{r}
# On garde que les colonnes numériques mais on prend aussi les noms des joueurs
names_numes = names(which(sapply(nba_drafts_data, is.numeric)))
nba_drafts_data_study_1 = nba_drafts_data[,names_numes]
head(nba_drafts_data_study_1)
```
On fait une aggrégation en faisant la moyenne des valeurs numériques en rassemblant.
```{r}
nba_drafts_data_study_1 = aggregate(nba_drafts_data_study_1, by=list(nba_drafts_data$player_name), FUN=mean)
head(nba_drafts_data_study_1)
dim(nba_drafts_data_study_1)
```

# 1. ACP 

Nous prenons les variables qui sont liés à la performance et aux caractéristiques du joueur.

```{r}
nba_drafts_data_study_1 = nba_drafts_data_study_1[c("player_height", "player_weight", "pts", "reb", "ast", "oreb_pct", "dreb_pct", "ts_pct")]
head(nba_drafts_data_study_1)
```

Nous effectuons une ACP.

```{r}
library(FactoMineR)
ACP = PCA(nba_drafts_data_study_1)
plot.PCA(ACP, choix="varcor", select="cos2 0.6")
```

Nous voyons que oreb_pct (contribution des rebonds offensives) et ts_pct (pourcentage de panier mis) sont mal interprétées à cause des mesures du cos2 de la projection qui sont faibles donc nous allons l'enlever.

```{r}
ACP = PCA(nba_drafts_data_study_1[c("player_height", "player_weight", "pts", "reb", "ast","dreb_pct")])
plot.PCA(ACP)
```

On regarde les contributions cumulées des axes.

```{r}
barplot(cumsum(ACP$eig[,2]))
```

2 dimensions servent déjà à expliquer 80% des données.

Regardons le cercle de corrélation :

On voit que le premier axe correspond aux caractéristiques des joueurs : plus les individus ont des grandes caractéristiques, plus ils sont placés vers la droite dans le graphe de l'ACP. Ici, on voit particulièrement que la taille des joueurs NBA corrélère positivement avec leur poids ce qui semble assez logique pour des sportifs.

Le deuxième axe semble correspond aux performances du joueurs : on voit que les points et le nombre d'assistes et de rebond sont corrélés à cet axe.

Par conséquent, chaque cadre semble correspondre à un profil de joueur : les individus en haut à droite semble correspondre aux joueurs qui ont de très bonnes performances et caractéristiques. Les individus en bas à gauche semble correspondre aux joueurs qui ont de moins bonnes performances et caractéristiques.


## ACP avec étude de draft

Ici, on cherche à savoir si la performance du joueur justifie le numéro de draft. La période de draft est effectué tous les ans donc nous allons seulement nous restreindre à une saison en particulière. En toute généralité, les joueurs draftés en premier sont généralement des joueurs prometteurs. Cette étude va permettre de savoir si les joueurs "méritent" leur numéro de draft.

On va étudier la saison 1998-99.
```{r}
nba_drafts_data_study_2 = nba_drafts_data[which(nba_drafts_data$season == "1998-99"),]
head(nba_drafts_data)
```

Il y a des joueurs qui peuvent être non draftés dont leurs numéros de drafts ne sont pas indiqués (NA) donc on va mettre -1 à la place.
```{r}
 nba_drafts_data_study_2$draft_round[which(is.na(nba_drafts_data_study_2$draft_round))] = -1
```

On considère le round de draft comme une variable supplémentaire pour voir le centre de gravité des groupes de drafts. On veut en effet voir comment sont regroupés ce qui sont draftés et ce qui ne le sont pas.
```{r}
ACP_2 = PCA(nba_drafts_data_study_2[c("player_height", "player_weight", "pts", "reb", "ast","dreb_pct", "draft_round")], quali.sup=7)
plot.PCA(ACP_2, select = "contrib 25")
```
On voit que les joueurs draftés en premier 1 sont bien placés dans le cadrant en haut. Ce sont les joueurs qui ont des bonnes performances.


#2. Clustering sur les styles de jeu

Ici, on va chercher à étudier s'il y a différents profils de joueurs : quels sont les styles de jeu présents ?

On va d'abord faire une classification CAH et estimer le nombre de classes optimale qui minimise la distance intra classe.

```{r}
seasons_data = nba_drafts_data[which(nba_drafts_data$season == "1998-99"),]
                                         
seasons_data = seasons_data[c("player_height", "player_weight", "pts", "reb", "ast", "oreb_pct", "dreb_pct", "ts_pct")]

distance = dist(seasons_data)
hc <- hclust(distance, method = "ward.D2")
plot(hc)
rect.hclust(hc, k = 4, border="blue")
```


On voit qu'on peut séparer en environ 4 classes d'invidividu; Il serait intéressant de voir quels sont les caractéristiques des joueurs dans chacun de ces classes.
```{r}
player_grps = cutree(hc, k=4)
stats_grps = aggregate(seasons_data, by=list(player_grps), FUN=mean)
stats_grps
dim(stats_grps)
```


On peut voir que les groupes 1 & 2 ont des grands gabaris vs les groupes 3 & 4.
En terme de stat :
- Le groupe 1 n'a pas vraiment de particularité
- Le groupe 2 marque le plus de points en moyenne et récupère le plus de rebonds par match.
- Le groupe 3 semble le plus all-rounder
- Le groupe 4 ont plus un style support.




Utilisons l'algorithme de kmeans avec 4 centres et 1000 initialisations

```{r}
kmeans.result = kmeans(seasons_data, centers = 4, nstart=1000)
kmeans.result
```


Faisons une ACP pour voir où sont placés ces joueurs. Comme on a fait une ACP un peu différente par rapport aux précédents, regardons si la contribution des axes a changés.

```{r}
seasons_data_with_clusters = cbind.data.frame(seasons_data, cluster = factor(kmeans.result$cluster))
dim(seasons_data_with_clusters)
ACP_cluster = PCA(seasons_data_with_clusters, quali.sup=9)
plot.PCA(ACP_cluster, choix="ind", select="contrib 50")
plot.PCA(ACP_cluster, choix="varcor", select="cos2 0.6")

```
On voit que les clusters 1/3 et les clusters 2/4 sont séparés par le deuxième axe. Rappelons nous que l'axe 1 sépare les joueurs ayant des gros gabaris et petits gabaris.

Regardons la contribution des axes :

```{r}
barplot(cumsum(ACP_cluster$eig[,2]))
```
