---
title: "Projet analyse de données - NBA drafts"
author: "TRINH Nhat-nam, SOBCZYK Gabriel - MAIN4"
date: "2024-03-01"
output: html_document
---
# 0. Prétraitement des données
```{r}
nba_drafts_data = read.csv2("all_seasons.csv", sep=",", dec=".", header=TRUE, row.names = 1)
head(nba_drafts_data)
str(nba_drafts_data)
dim(nba_drafts_data)
```

Résumé : 
```{r}
summary(nba_drafts_data)
```
On enlève les lignes nulles
```{r}
nba_draft_data = na.omit(nba_drafts_data)
dim(nba_draft_data)
```


On voit que draft_year, draft_round et que draft_number sont traités comme des caractères plutôt que des nombres
```{r}
nba_drafts_data$draft_year = as.numeric(nba_drafts_data$draft_year)
nba_drafts_data$draft_round = as.numeric(nba_drafts_data$draft_round)
nba_drafts_data$draft_number = as.numeric(nba_drafts_data$draft_number)
str(nba_drafts_data)
```

#1. Etude du style de jeu avec les caractéristiques du joueurs

Pour une étude d'ACP, on va d'abord chercher à normaliser les données pour éviter que les grandes variances influencent les données.
```{r}
nba_drafts_data_study_1 = nba_drafts_data[c("player_height", "player_weight", "pts", "reb", "ast", "oreb_pct", "dreb_pct")]
nba_drafts_data_study_1 = scale(nba_drafts_data_study_1)
head(nba_drafts_data_study_1)
```

